【裁判字號】    92,訴,665
【裁判日期】    921106
【裁判案由】    贈與稅
【裁判全文】
臺中高等行政法院判決                              九十二年度訴字第六六五號
                              .
    原      告  甲○○
    訴訟代理人  丁○○○
    被      告  財政部臺灣省中區國稅局
    代  表  人  乙○○
    訴訟代理人  丙○○
右當事人間因贈與稅事件，原告不服財政部中華民國九十二年五月二十八日台財訴字
第○九二○○一八六一九號訴願決定，提起行政訴訟。本院判決如左︰
    主  文
原告之訴駁回。
訴訟費用由原告負擔。
    事  實
甲、事實概要：緣原告於民國八十九年間贈與現金新台幣（下同）五百五十萬元予其
    孫林庭汝及媳婦趙佳芸等二人，已超過當年度贈與稅免稅額，而未依遺產及贈與
    稅法規定辦理贈與稅申報，經被告查獲，核定原告八十九年度贈與總額五、五○
    ○、○○○元，應納稅額四一七、○○○元，並按應納稅額處一倍罰鍰四一七、
    ○○○元。原告不服，就贈與總額及罰鍰，申經復查未獲變更，提起訴願遭駁回
    ，遂提起行政訴訟。
乙、兩造聲明：
一、原告聲明求為判決：訴願決定、復查決定及原處分均撤銷。
二、被告聲明求為判決：原告之訴駁回。
丙、兩造之陳述：
壹、原告起訴意旨略以：
一、原告分別於八十九年四月十日、六月十九日、八月三日、十一月二十日將現金一
    百萬元、一百萬元、一百萬元、五十萬元及於同年八月二十八日、十月十七日將
    現金一百萬元、一百萬元，轉存入原告之孫林庭汝及媳婦趙佳芸等二人臺中縣梧
    棲鎮農會存款帳戶中，係基於理財及不願財產曝光考量，亦作為原告之孫作教育
    基金之用，故將現金五百五十萬元以林庭汝及趙佳芸名義存款，而該等存款均為
    原告所支配、運用，林庭汝等人並無權占有該五百五十萬元之定存單，實際佔有
    及支配者仍為原告本人，依民法第四百零六條規定，並無贈與之實，應免徵贈與
    稅。
二、本件為原告借用林庭汝兩人名義存款，而無贈與之實，自無涉遺產及贈與稅法第
    四十四條之規定，況依釋字第二七五號解釋意旨，本件罰鍰性質上屬於行政罰，
    須以原告申報所得稅之行為具有故意或過失之責任條件，始得處以罰鍰。本件原
    告實不知涉有贈與跡象，而被告發單補徵贈與稅亦已繳納在案，自應免罰。
貳、被告答辯意旨略以：
一、關於贈與總額部分：
（一）本件原告分別於八十九年四月十日、六月十九日、八月三日、十一月二十日將
      現金一百萬元、一百萬元、一百萬元、五十萬元及於同年八月二十八日、十月
      十七日將現金一百萬元、一百萬元，轉存入其孫林庭汝及媳婦趙佳芸等二人臺
      中縣梧棲鎮農會存款帳戶，經被告查獲，有相關交易明細表、存摺及轉存資料
      可稽，核屬遺產及贈與稅法第四條規定之贈與，乃核定原告八十九年度贈與總
      額五百五十萬元，應納稅額四一七、○○○元，並無違誤。
（二）至原告主張係基於理財及不願財產曝光考量，故將現金五百五十萬元以林庭汝
      及趙佳芸名義存款，而該等存款實際占有及支配者仍為其本人，並無贈與之實
      乙節，按系爭定期存款至被告進行調查（調查基準日：九十年六月二十九日）
      為止，皆仍續存中，是原告將自有資金以受贈人名義存入，核已完成交付，業
      已發生動產交付移轉之效力，因而在原告無法提示有償證明文據下，即為受贈
      人所有，其所主張核無足採，且受贈人皆以所有人之身分將系爭定存利息申報
      為其系爭年度之綜合所得，從而原告再以受贈人無權動用系爭定存資金，以為
      爭執本案非屬贈與，亦非可採。
二、關於罰鍰部分：本件贈與事實已論述如前，是原告有未依規定申報贈與之事實，
    洵堪認定，被告乃依遺產及贈與稅法第四十四條規定，按應納稅額處一倍之罰鍰
    四一七、○○○元，並無不合。
    理  由
一、按「凡經常居住中華民國境內之中華民國國民，就其在中華民國境內或境外之財
    產為贈與者，應依本法規定，課徵贈與稅。」，為遺產及贈與稅法第三條第一項
    所明定。再按「納稅義務人違反第二十三條或第二十四條之規定，未依限辦理遺
    產稅或贈與稅申報者，按核定應納稅額加處一倍至二倍之罰鍰。」，同法第四十
    四條前段亦定有明文。
二、本件被告以原告於八十九年間贈與現金五百五十萬元予其孫林庭汝及媳婦趙佳芸
    等二人，已超過當年度贈與稅免稅額，未依遺產及贈與稅法規定辦理贈與稅申報
    ，核定原告八十九年度贈與總額五、五○○、○○○元，應納稅額四一七、○○
    ○元，並按應納稅額處一倍罰鍰四一七、○○○元。原告不服，就贈與總額及罰
    鍰，循序提起行政訴訟。
三、原告訴稱：其將系爭款項轉存入其孫林庭汝及媳婦趙佳芸等二人臺中縣梧棲鎮農
    會存款帳戶中，係基於理財及不願財產曝光考量，亦作為原告之孫作教育基金之
    用，故將該款以林庭汝及趙佳芸名義存款，惟此存款均為原告所支配及運用，林
    庭汝等二人並無權占有，依民法第四百零六條規定，並無贈與之實，亦無涉遺產
    及贈與稅法第四十四條之規定，況依釋字第二七五號解釋意旨，本件罰鍰性質上
    屬於行政罰，須以原告申報所得稅之行為具有故意或過失之責任條件，始得處以
    罰鍰。
四、經查，原告分別於八十九年四月十日、六月十九日、八月三日、十一月二十日將
    現金一百萬元、一百萬元、一百萬元、五十萬元及於同年八月二十八日、十月十
    七日將現金一百萬元、一百萬元，轉存入其孫林庭汝及媳婦趙佳芸等二人臺中縣
    梧棲鎮農會存款帳戶，有該農會函件、存單往來交易明細表、客戶往來交易明細
    表及存摺等影本附原處分卷可稽，此事實亦為原告所不爭。再按「動產所有權之
    歸屬，以占有為要件，銀行、郵局、公司存款為名義存款人所有，在未提領前，
    不能指為他人所有，否則權利義務之主體無從確定，物權將陷於紊亂。」，改制
    前行政法院著有六十二年判字第一二七號判例。又當事人主張有利於己之事實，
    就其事實有舉證責任，民事訴訟法第二百七十七條前段定有明文，並為行政訴訟
    法第一百三十六條規定所準用，另當事人主張之事實，須負舉證責任，倘其所提
    出之證據，不足為主張事實之證明，自不能認其主張之事實為真實，亦有改制前
    行政法院三十六年判字第十六號判例可資參照。又稅捐稽徵機關並未直接參與當
    事人間之私經濟活動，其能掌握之資料自不若當事人，是稅捐稽徵機關如已提出
    相當事證，客觀上已足能證明當事人之經濟活動，即難謂未盡舉證責任。本件情
    形，依上開事證，被告已就原告於八十九年間將其所有款項五百五十萬元，轉存
    入其孫林庭汝及媳婦趙佳芸等二人之臺中縣梧棲鎮農會存款帳戶，客觀上已足認
    原告有將其所有款項移轉為其孫及媳所有之事實，被告就此部分事實認有贈與之
    情事，應已盡舉證責任，若原告否認上開財產之客觀移轉非屬贈與關係，即須舉
    反證以實其說。
五、惟查，原告上開所主張之事由，並未提出具體事證以資證明系爭款項雖以其孫林
    庭汝及媳婦趙佳芸等二人名義存款，實際上均由其支配及運用，如原告曾動用該
    款支付其個人用途等，自難僅憑原告保管占有該款項之定期存單，而可認為該款
    款仍屬原告所有。又原告於本院審理中雖提出之存摺影本及照片等件，然就該等
    存摺內容觀察，於九十年七月六日前，並無資金流程認林庭汝及趙佳芸等二人有
    將彼等之存款提出存入原告帳戶或支付原告之需。再原告主張林庭汝及趙佳芸於
    於九十年七月六日再轉回三百萬元及三百六十萬元於原告名下，惟本件調查基準
    日為九十年六月廿九日，有被告沙鹿稽徵所九十年六月廿九日中區國稅沙鹿資第
    ○九○○○一○二七九號函附原處分卷可佐，此時被告所屬該所函查問趙佳芸關
    於其子林庭汝於八十九年十二月三十一日累計存入之四、五○一、○○○元，是
    否為其贈與情事，該函並於翌日即同月三十日由原告代收，亦有郵件收回執附同
    卷可憑，是此時原告及其媳趙佳芸應知被告已進行調查本件贈與稅事宜，是林庭
    汝及趙佳芸於此調查基準日後雖轉回三百萬元及三百六十萬元於原告名下，自難
    採為原告無本件贈與事實之依據。
六、綜上所陳，原告之主張難謂成立，是被告以原告有本件贈與之事實，又未依法申
    報，依首開規定，核定原告八十九年度贈與總額五、五○○、○○○元，應納稅
    額四一七、○○○元，並按應納稅額處一倍罰鍰四一七、○○○元，並駁回原告
    之復查申請，並無違誤，訴願決定予以維持，亦無不合，原告請求均予撤銷，為
    無理由，其訴應予駁回。
據上論結，本件原告之訴為無理由，依行政訴訟法第一百九十五條第一項後段、第九
十八條第三項前段，判決如主文。
中    華    民    國    九十二      年      十一      月      廿六      日
                 臺 中 高 等 行 政 法 院   第 四 庭
                                審 判 長 法      官  沈  應  南
                                         法      官  黃  淑  玲
                                         法      官  許  武  峰
右正本證明與原本無異。
如不服本判決，應於判決送達後二十日內向本院提出上訴書狀，其未表明上訴理由者
，應於提起上訴後二十日內向本院提出上訴理由書（須依對造人數附具繕本）；如於
本判決宣示或公告後送達前提起上訴者，應於判決送達後二十日內補提上訴理由書（
須附繕本）。未表明上訴理由者，逕以裁定駁回。
提起上訴應預繳送達用雙掛號郵票三九○元（三十四元及五元郵票各十份)。
中    華    民    國    九十二      年      十一      月      廿六      日
                                         法院書記官  王  永  慶


司法院資訊處製作；財團法人民間司法改革基金會備份。
